臺灣臺中地方法院民事判決　　95年度簡上字第218號
上　訴　人　丁○○
訴訟代理人　吳瑞堯律師
　　　　　　周思傑律師
被　上訴人　華南商業銀行股份有限公司
法定代理人　甲○○
訴訟代理人　丙○○
　　　　　　己○○
被　上訴人　馬來西亞商富析資產管理股份有限公司台灣分公司
法定代理人　乙○○
訴訟代理人　戊○○
上列當事人間第三人異議之訴事件，上訴人對於民國95年6月9日
本院台中簡易庭94年度中簡字第3902號第一審民事判決提起上訴
，本院於民國95年12月29日言詞辯論終結，判決如下：
    主      文
上訴駁回。
第二審訴訟費用由上訴人負擔。
    事實及理由
甲、程序方面
壹、按法定代理人死亡或其代理權消滅者，訴訟程序在有法定代
    理人承受其訴訟以前當人停止，惟有訴訟代理人者不適用之
    ；承受訴訟人，於得為承受時，應即為承受之聲明，民事訴
    訟法第170條、第173條、第175條第1項分別定有明文。查被
    上訴人馬來西亞商富析資產管理股份有限公司台灣分公司（
    以下簡稱為馬來公司）之原法定代理人陳劍峰已卸任，由乙
    ○○繼任，並由被上訴人馬來公司與其法定代理人乙○○具
    狀聲明承受訴訟，有其所提出之民事聲請狀、外國公司認許
    事項變更表、外國公司分公司變更登記表在卷可證，經核與
    前開規定相符，自應准其承受訴訟。
貳、次按言詞辯論期日，當事人之一造不到場者，得依到場當事
    人之聲請，由其一造辯論而為判決，民事訴訟法第385條第1
    項前段定有明文；前開規定並為簡易判決之上訴程序所準用
    ，民事訴訟法第436條之1第3項定有明文。查本件被上訴人
    馬來公司經合法通知，而未於言詞辯論期日到場，且核無民
    事訴訟法第386條各款所列情形，爰依上訴人之聲請，由其
    一造辯論而為判決，合先敘明。
乙、實體方面
壹、上訴人起訴主張：一、其於民國87年7月25日，曾與訴外人
    陳忠政、陳忠義即本院93年度執字第18285號強制執行事件
    之債務人，就坐落台中縣太平市○○段152地號土地（地目
    為林，面積14,199.92平方公尺），簽訂名為「委託經營」
    ，實為「未定期限耕地租賃」之契約書1份，雙方約定租期
    自87年8月1日起，每年租約為新台幣（下同）10萬元，上訴
    人於是時起即合法占有使用前開土地，且上訴人於承租前開
    土地後，旋於該土地上自行出資興建門牌號碼為台中縣太平
    市○○路○段437巷29號未辦理保存登記之建物，該建物所有
    權依法自應由上訴人原始取得，並非陳忠政、陳忠義所有。
    二、詎本院93年度執字第18285號強制執行事件之執行法院
    ，竟依民法第877條之規定，將前開建物（即拍賣公告附表
    (二)編號2之建物，暫編為建號76號）與執行債務人陳忠政
    、陳忠義所有前開第152地號土地併付拍賣，然上訴人就系
    爭土地有租賃權存在，而系爭建物亦非執行債務人陳忠政、
    陳忠義所有，自不符合前開併付拍賣規定之要件，乃執行法
    院將之併付拍賣，其執行程序自有違誤，爰依強制執行法第
    15條之規定，提起本件第三人異議之訴，請求將本院93年度
    執字第18285號強制執行事件就系爭建物所為之強制執行程
    序撤銷。三、陳忠政與陳忠義於系爭強制執行程序中，並未
    明確主張系爭建物為其等所興建，至其等雖曾具狀聲明異議
    而提及多處增建未予查估，然此係指木造瓦頂、無編列門牌
    之建物，與系爭建物磚造瓦頂、有門牌編號顯然不同。四、
    最高法院92年度台抗字第641號裁定意旨無視民法第877條之
    文義，以司法裁判凌駕立法者之意志背離法治國之權利分立
    原則，顯不足取。
貳、被上訴人則以：一、否認系爭建物為上訴人所興建而原始取
    得所有權之事實。且查封執行筆錄亦記載債務人代理人稱系
    爭建物給供人居住，其意應為建物所有權人係執行債務人，
    而非上訴人所有。二、系爭建物係執行債務人陳忠政、陳忠
    義於85年6月25日將前開土地設定抵押權予被上訴人華南商
    業銀行股份有限公司（以下簡為華銀公司）後所興建，為免
    單獨拍賣土地，可能使土地及建物非均由同一人所有，法律
    關係趨於複雜，衍生糾紛，及為使土地易於拍賣，保證抵押
    權人之權益，依最高法院92年度台抗字第641號裁定意旨，
    自得併付拍賣等語，資為抗辯。
參、本件原審對於上訴人之請求，判決上訴人全部敗訴。上訴人
    全部聲明不服，求為廢棄原判決，並判令本院93年度執字第
    18285號強制執行事件就系爭建物所為之強制執行程序應予
    撤銷；被上訴人則求為判決駁回上訴。
肆、按第三人就執行標的物有足以排除強制執行之權利者，得於
    強制執行程序終結前，向執行法院對債權人提起異議之訴，
    強制執行法第15條前段固定有明文；而所謂就執行標的物有
    足以排除強制執行之權利，係指對於執行標的物有所有權、
    典權、留置權、質權存在等情形。然當事人主張有利於己之
    事實者，就其事實有舉證之責任，民事訴訟法第277條前段
    定有明文；故主張就執行標的物有所有權或其他足以排除強
    制執行之權利者，應就取得所有權或其他足以排除強制執行
    權利之事實，負舉證之責任（最高法院59年度台上字第3926
    號判決可供參考）。查：
一、被上訴人華銀公司持本院92年度重訴字第832號民事判決與
    確定證明書為執行名義，於93年4月15日向本院民事執行處
    聲請對債務人陳忠政與陳忠義等之財產強制執行，嗣經本院
    民事執行處將前開土地與建物鑑價並定期拍賣；再經本院93
    年度執字第18285號民事裁定，以執行債務人陳忠政、陳忠
    義於設定抵押權後，將前開土地出租與上訴人，且影響抵押
    權，而將與執行債務人陳忠政、陳忠義與本件上訴人就前開
    第152地號土地之租賃權除去，然前開建物迄未拍定等事實
    ，業經本院調取本院93年度執字第18285號執行卷核閱無誤
    ，自堪信為真實。則系爭建物之強制執行程序尚未終結，應
    可認定。
二、除非系爭建物本身即無水電可供使用，否則系爭建物之水、
    電費收據或可證明系爭建物所有權或使用權益之歸屬。然上
    訴人訴訟代理人卻陳稱其未保存系爭建物之水、電費收據，
    故無法提出等語（見本院95年11月16日準備程序筆錄），核
    與若無斷水斷電之情形，水電費係按1月或數月通知收取，
    故建物所有權人或使用人當持有水、電費收據或通知之常情
    不符。且經原審向台灣電力股份有限公司台中區營業處、台
    灣省自來水股份有限公司函查結果，亦查無上訴人就系爭建
    物申請水、電設施之相關資料，此有台灣電力股份有限公司
    台中區營業處95年4月10日D台中字第09504000851號函、台
    灣省自來水股份有限公司95年4月12日台水四中所服字第095
    00014910號函、台灣省自來水股份有限公司第四區管理處大
    里服務所95年5月10日台水四大里業字第0950000968號函附
    於原審卷可憑。此外，上訴人迄未舉證證明其就系爭執行標
    的物即前開建物有足以排除系爭強制執行之權利，則上訴人
    之前開上訴理由，自不足採。
三、本件事證已臻明確，兩造所為之其他主張，陳述並所提之證
    據，經審酌後，認均與本件之結論無礙，不再一一論述，併
    予敘明。
伍、綜上所述，本件上訴人主張其為系爭建物之所有權人，而有
    足以排除系爭強制執行程序之權利，應不足採。從而，上訴
    人本於強制執行法第15條之規定，請求撤銷系爭建物之強制
    執行程序，為無理由，不應准許。原審為上訴人敗訴之判決
    ，並無不合；上訴意旨指摘原判決不當，求為廢棄改判，為
    無理由，其上訴應予駁回。
陸、據上論結，本件上訴為無理由，依民事訴訟法第436條之1第
    3項、第449條第1項、第385條第1項前段、第78條、第463條
    ，判決如主文。
中　　華　　民　　國　　96　　年　　 1　　月　　12　　日
                      民事第三庭審判長法  官  張瑞蘭
                                      法  官  黃渙文
                                      法  官  陳卿和
上正本證明與原本無異。
不得上訴。
中　　華　　民　　國　　96　　年　　1　　 月　　12　　日
                                      書記官　葉泰濃
